【裁判字號】    97,訴,3558
【裁判日期】    971120
【裁判案由】    妨害祕密
【裁判全文】
臺灣臺中地方法院刑事判決              97年度訴字第3558號
公  訴  人  臺灣臺中地方法院檢察署檢察官
被      告  甲○○
選任辯護人  周春霖律師
上列被告因妨害秘密案件，經檢察官提起公訴（97年度偵緝字第
1579號），本院判決如下：
    主    文
甲○○犯散布竊錄之非公開活動內容罪，處有期徒刑參年，如附
表所示之物，均沒收。
    犯 罪 事 實
一、甲○○為鄉林建設事業股份有限公司（下稱鄉林公司）負責
    臺中市國際會展中心BOT案之專案經理；丙○○為從事徵信
    業務之國華徵信有限公司臺中分公司（下稱國華徵信公司）
    之總經理，並實際負責國華徵信公司臺中分公司之經營業務
    、乙○○為國華徵信公司臺中分公司之副總經理、李曼詩為
    國華徵信公司臺中分公司之業務經理、王成傑則為國華徵信
    公司臺北總公司之調查員（丙○○、乙○○、李曼詩及王成
    傑4人所涉妨害祕密部分，業經檢察官提起公訴，由本院97
    年度訴字第2786號另案審理中，下稱另案共犯）。緣甲○○
    因擔任臺中市政府經濟發展處處長之丁○○一再駁回鄉林公
    司就臺中市國際會展中心BOT案之申請事項而心生不滿，遂
    於民國97年4月間，陸續多次向丙○○表達欲委託國華徵信
    公司以錄音、錄影之方式，竊錄丁○○之非公開活動，藉以
    達到修理丁○○之目的。適丁○○將於97年5月17日，參加
    臺中市政府、臺中縣政府及財團法人臺中世貿協會在大陸地
    區，共同舉辦之「2008中國褔州第十屆海峽兩岸經貿交易會
    」展覽及參訪行程（以下就該會之與會人員簡稱為經貿參訪
    團、而所參與之行程則簡稱為經貿參訪行程）。甲○○覺機
    不可失，遂於97年5月15日，在國華徵信公司臺中分公司之
    辦公室內，與丙○○、乙○○共同基於意圖無故以錄影竊錄
    他人非公開活動之犯意聯絡，共同達成由國華徵信公司人員
    跟隨丁○○前往大陸地區進行竊錄之協定，雙方約定跟拍價
    格為新臺幣（下同）50萬元；如果有拍到丁○○出入不正當
    場所或跟穿著暴露的女子有親密的舉動，則再加30萬元；最
    後如有拍到丁○○發生性行為的影像，則再加50萬元（總計
    130萬元）。同時，丙○○、乙○○並根據甲○○所提供之
    「2008中國褔州第十屆海峽兩岸經貿交易會」展覽及參訪行
    程表（下稱經貿參訪行程表），與甲○○共同擬定竊錄之3
    階段計畫，第1階段：先由國華徵信公司臺中分公司人員指
    派人員先行尾隨丁○○至大陸地區，進行竊錄丁○○嫖妓、
    上酒家及與女陪侍唱歌之不檢行為之影像畫面。第2階段：
    如丁○○在上開經貿參訪行程中，並無上述不檢行為時，即
    由國華徵信公司臺中分公司安排1名女子與丁○○搭訕，引
    誘丁○○向該名女子作出親密之舉動，再予以竊錄拍攝。第
    3階段：如丁○○與該名女子之交往發展至發生性行為之階
    段時，亦須將性行為之相關畫面予以竊錄拍攝。而丙○○、
    乙○○及甲○○於研擬完畢後，甲○○即當場先行給付50萬
    元以為定金，至其餘部分待竊錄行為完成後再行給付。丙○○、乙○○與甲○○達成協議後，丙○○隨即連繫同具犯意
    聯絡之王成傑，以4萬元之報酬，囑王成傑擔任竊錄偷拍之
    掌鏡人員，王成傑於接到指令後，立刻南下至國華徵信公司
    臺中分公司與乙○○商討竊錄細節。而乙○○則另指派同具
    犯意聯絡之李曼詩隨同其前往大陸地區，跟隨丁○○之經貿
    參訪團參訪，藉機攀識丁○○，充做內應，以便王成傑得以
    拍攝甲○○所指定之竊錄畫面。謀議既定後，即由王成傑先
    於97年5月17日隨同經貿參訪團，一同自臺灣桃園國際機場
    出發前往大陸地區褔建省褔州市（下稱褔州市），以竊錄丁○○於97年5月17日、18日，在褔州市活動期間，有無行為
    不檢之舉動。乙○○及李曼詩則依據經貿參訪行程表，趁經
    貿參訪團於97年5月19日，自褔州市前往大陸地區山西省西
    安市之機會，於當日，自臺中清泉崗機場出發，前往褔州市
    ，並在褔州市機場與經貿參訪團，搭乘同一班飛往西安市之
    班機。乙○○、李曼詩即利用飛行途中，以同為臺中鄉親之
    話題，與經貿參訪團內之團員藉故攀談，製造接近與丁○○
    結識之機會。嗣乙○○、李曼詩與經貿參訪團一同抵達西安
    市時，乙○○、李曼詩便再以欲跟隨經貿參訪團之行程為由
    ，自行包車尾隨經貿參訪團，以掌握丁○○之行蹤，讓王成
    傑得以暗中竊錄。然乙○○、李曼詩直至97年5月20日，在
    西安市之「皇帝陵」與丁○○認識後，均無法取得丁○○行
    為不檢之錄影畫面，乙○○、李曼詩與王成傑便決定進行第
    2階段之計畫，乙○○即囑王成傑安排1名大陸籍女子，由其
    製造機會讓該大陸女子與丁○○結識，進而完成計畫。王成
    傑便以人民幣4000元之代價，尋得真實姓名年籍均不詳之大
    陸籍女子「小雨」（下稱「小雨」）參與計畫。另乙○○與
    李曼詩則於97年5月21日晚間，假意向丁○○邀約隔日（即
    97年5月22日）白天之參訪行程完畢後，於晚餐後一同唱歌
    ，丁○○不疑有他，即予答應。丁○○並於97年5月22日晚
    間，經貿參訪團晚餐過後，向經貿參訪團之其他成員詢問邀
    集晚間一同唱歌之娛樂活動。嗣於97年5月22日晚間9時許，
    經貿參訪團中之成員己○○、林顯傾應丁○○之邀，一同參
    與丁○○、乙○○、李曼詩之唱歌活動時，乙○○、李曼詩
    即偕同「小雨」出現，並向丁○○、己○○及林顯傾佯稱該
    女子姓陳（下仍稱「小雨」），為其等2人在大陸廈門地區
    之同事，希望參與唱歌同歡。由於丁○○、己○○及林顯傾
    均未查覺有何異狀，亦同意乙○○、李曼詩之提議。其等6
    人遂於當日晚間9時許，一同前往其等下榻之「喜來登飯店
    」對面之「蘭桂坊KTV」商訂包廂。待丁○○、己○○及林
    顯傾等人確定「蘭桂坊KTV」內並無女陪侍且該包廂無窗戶
    甚為隱密及該包廂之消費為每小時人民幣100元後，丁○○
    等人乃決定在內消費3小時。其等6人一進入包廂內後，「小
    雨」便極力向丁○○表示熱情，頻頻向丁○○勸酒，並不時
    展現開放及碰觸丁○○身體之親密動作，甚而主動靠近丁○○以雙手摟抱丁○○之上身，以頭部靠在丁○○之肩膀上，
    並趴在丁○○之身邊幫丁○○擦拭身上之酒漬及幫丁○○按
    摩。而乙○○於包廂內見「小雨」已逐漸達成可進行拍攝畫
    面之親密程度後，認為機不可失，遂至包廂外以電話通知王
    成傑，趁機竊錄包廂內之情狀畫面。王成傑於接獲指令後，
    即手持藏於皮包內之針孔攝影器材（未扣案），佯裝醉酒、
    貿然推開前開丁○○、己○○、林顯傾、乙○○、李曼詩及
    「小雨」所在包廂之房門，以針孔攝影器材竊錄包廂內之「
    小雨」與丁○○及己○○、林顯傾（林顯傾未據告訴、己○○則於本院審理中撤回告訴）在包廂內之非公開活動。嗣王
    成傑竊錄得手後，丁○○、己○○、林顯傾、乙○○、李曼
    詩及「小雨」等人亦因消費之唱歌鐘點已到，遂於97年5 月
    23日0時許，離開「蘭桂坊KTV」，返回「喜來登飯店」。乙○○、李曼詩、「小雨」欲完成上開第3階段之竊錄計畫，
    乃再向丁○○等人邀約一同前往乙○○、李曼詩之房間續攤
    ，然林顯傾因覺夜深且已疲累，故自行回房而不參與。僅剩
    丁○○、己○○、乙○○、李曼詩及「小雨」一同回到乙○○、李曼詩之房間。待其等5人回到乙○○、李曼詩之房間
    後，乙○○、李曼詩為使丁○○與「小雨」得以獨處以便遂
    行其後計劃，乃以外出購買酒菜之理由，邀己○○一同離開
    房間。隨後李曼詩、乙○○因發覺用以竊錄之針孔攝影設備
    損壞而無法完成上開第3階段計畫之竊錄，便於離開房間約
    10 分鐘後，即購買些許酒菜後並馬上回到房間。待大家食
    用完酒菜後（己○○先行離去），本欲再一同前往腳底按摩
    店消費，但因腳底按摩店已關門，故渠等僅在小吃店各吃了
    1碗餛飩湯後，即各自回房休息。翌日上午，乙○○、李曼
    詩即辦理退房且搭機返回臺灣，並於97年5月24日，由乙○○以行動電話0000000000號撥打甲○○所持用之0000000000
    號行動電話，與甲○○連繫報告。另王成傑亦於97年5月24
    日，攜帶此次所竊錄得手之母帶返回臺灣。嗣王成傑將所竊
    錄得手之影像畫面存檔於光碟內，並於97年5月27、28日間
    ，在國華公司臺中分公司，將竊錄得手之母帶2 捲（含涉有
    本件妨害秘密之西安版1捲及不涉有妨害秘密之福州版1捲）
    、光碟1片交予乙○○、李曼詩，由李曼詩剪輯成照片，乙○○再於7日內某日，在國華徵信公司臺中分公司，將上開
    竊錄得手之母帶2捲、光碟一片及照片一疊交予甲○○。惟
    因甲○○檢視所竊錄之影像等畫面後，並不滿意未有丁○○
    在房間內從事性行為之影像，故只欲給付第2階段之30萬元
    ，經議價後，故將尾款80萬元刪減成68萬元，乙○○並當場
    向甲○○收取現金68萬元。事後丙○○、乙○○並將本次所
    收取之代價共118萬元，扣除本件案件之花費後，淨得之86
    萬4000元交予不知情之國華公司臺中分公司會計徐玉芬（由
    檢察官另為不起訴處分），由徐玉芬存入國華公司臺中分公
    司在聯邦銀行北臺中分行之帳戶（戶名：乙○○，帳號0000
    00000000號）。而甲○○取得上開丁○○、己○○遭竊錄非
    公開活動畫面之母帶、光碟及照片後，即獨自基於製造、散
    布上開丁○○、己○○遭竊錄之非公開活動內容之犯意，於
    97年6月17日上午10時許，在其位在臺中市○區○○街60號
    之住處，自行以燒錄機等電腦設備燒錄製造載有丁○○、己○○遭竊錄非公開活動之光碟4片，並於同日下午，自行開
    車，身著白色長衣、頭戴鴨舌帽及口載口罩，前往臺中市「
    林鼎高峰辦公大廈」（址設臺中市○區○○○路1段345 號
    ），將其中3片竊錄光碟投遞至位在「林鼎高峰辦公大廈」
    內之三立電視臺、民視電視臺及中天電視臺，並將部分竊錄
    照片交予蘋果日報，而散布予媒體播放刊載。另甲○○原計
    畫並於同日下午，前往臺中市○○○路「大安大樓」，將前
    開竊錄光碟投遞予東森電視臺，然因其找尋不到東森電視臺
    之正確位置，故而將最後1片竊錄光碟隨機投遞至「大安大
    樓」之某一信箱中。嗣丁○○、己○○得悉後，乃向臺中市
    警察局第一分局提出告訴，經警於97年6月20日、97年6月25
    日，前往國華徵信公司臺中分公司、乙○○、李曼詩及甲○○等處執行搜索，並分別扣得：1、存有丁○○、己○○上
    開遭竊錄之非公開活動畫面之（藍色）隨身碟1個；2、本件
    國華徵信集團調查報告書1份；3、乙○○之聯邦銀行北臺中
    分行帳號000000000000號帳戶之存摺1本；4、李曼詩之護照
    、臺灣居民來往大陸通行證、勞工保險卡；5、甲○○所持
    用之行動電話門號0000000000號之繳費收據、名片（上載有
    使用之行動電話門號0000000000號）等物，而得知上情。
二、案經丁○○、己○○訴由臺中市警察局第一分局報請臺灣臺
    中地方法院檢察署檢察官偵查起訴。
    理    由
壹、審判權部分：按中華民國憲法第4條明文：「中華民國領土
    ，依其固有之疆域，非經國民大會之決議，不得變更之。」
    而國民大會亦未曾為變更領土之決議。又中華民國憲法增修
    條文第11條復規定：「自由地區與大陸地區間人民權利義務
    關係及其他事務之處理，得以法律為特別之規定。」且臺灣
    地區與大陸地區人民關係條例第2條第2款更指明：「大陸地
    區：指臺灣地區以外之中華民國領土。」均揭示大陸地區仍
    屬我中華民國之領土；該條例第75條復規定：「在大陸地區
    或在大陸船艦、航空器內犯罪，雖在大陸地區曾受處罰，仍
    得依法處斷。但得免其刑之全部或一部之執行。」。據此，
    大陸地區現在雖因事實上之障礙為我國主權所不及，但在大
    陸地區犯罪，仍應受我國法律之處罰，即明示大陸地區猶屬
    我國領域，並未對其放棄主權，從而，本件我國法院自有審
    判權（最高法院89年度臺非字第94號、90年度台上字第4247
    號判決要旨參照），合先敘明。
貳、證據能力部分：按被告以外之人（包括證人、鑑定人、告訴
    人、被害人及共同被告等）於審判外之陳述雖不符刑事訴訟
    法第159條之1至之4等4條之規定，而經當事人於審判程序同
    意作為證據，法院審酌該言詞陳述或書面陳述作成時之情況
    ，認為適當者，亦得為證據；當事人、代理人或辯護人於法
    院調查證據時，知有刑事訴訟法第159條第1項不得為證據之
    情形，而未於言詞辯論終結前聲明異議者，視為有前項之同
    意，同法第159條之5定有明文。立法意旨在於傳聞證據未經
    當事人之反對詰問予以核實，原則上先予排除。惟若當事人
    已放棄反對詰問權，於審判程序中表明同意該等傳聞證據可
    作為證據；或於言詞辯論終結前未聲明異議，基於尊重當事
    人對傳聞證據之處分權，及證據資料愈豐富，愈有助於真實
    發見之理念，且強化言詞辯論主義，使訴訟程序得以順暢進
    行，上開傳聞證據亦均具有證據能力。本案被告、選任辯護
    人、公訴人於本院審理程序時就本院下列所引用之證人即告
    訴人丁○○、賴英鍚、證人林顯傾及證人即國華徵信公司臺
    中分公司員工丙○○、乙○○、李曼詩、王成傑、徐玉芬等
    人於警詢、偵訊中之證述；告訴人丁○○遭竊錄之翻拍照片
    影本、行動電話號碼0000000000號與0000000000號之通聯紀
    錄、被告甲○○散布上開竊錄光碟之監視錄影翻拍照片及證
    人乙○○、李曼詩、王成傑之入出境資料查詢單；存有告訴
    人丁○○、己○○上開遭竊錄之非公開活動畫面之（藍色）
    隨身碟1個、本件國華徵信集團調查報告書1份、證人乙○○
    之聯邦銀行北臺中分行帳號000000 000000號帳戶之存摺一
    本、證人李曼詩之護照、臺灣居民來往大陸通行證、被告甲○○所持用之行動電話門號00000000 00號之繳費收據、名
    片（上載有使用之行動電話門號0000000000號）等證據，均
    未加爭執，且本院審酌證據作成之形式及取得之方式，均無
    瑕疵、與待證事實具有關聯性等情況，認為適當，且無不法
    取得之情形，應認得為證據，揆諸前開說明，均具有證據能
    力，合先敘明。
參、實體部分：
一、訊據被告甲○○除否認有與國華徵信公司人員約定安排一女
    子與告訴人丁○○搭訕，並引誘丁○○向該名女子，做出親
    密舉動之設局情事外，對於上開犯罪事實均坦認不諱，核與
    證人即告訴人丁○○、賴英鍚、證人林顯傾及證人即國華公
    司臺中分公司員工丙○○、乙○○、李曼詩、王成傑、徐玉
    芬等人於警詢、偵訊、本院審理中證述之情節相符；且有告
    訴人丁○○遭竊錄之翻拍照片影本、行動電話號碼00000000
    00號與0000000000號之通聯紀錄、被告甲○○散布上開竊錄
    光碟之監視錄影翻拍照片及證人乙○○、李曼詩、王成傑之
    入出境資料查詢單等在卷可稽；復有存有告訴人丁○○、己○○上開遭竊錄之非公開活動畫面之（藍色）隨身碟1個、
    本件國華徵信集團調查報告書1份、證人即共犯乙○○之聯
    邦銀行北臺中分行帳號000000000000號帳戶之存摺一本、證
    人李曼詩之護照、臺灣居民來往大陸通行證、被告甲○○所
    持用之行動電話門號0000000000號之繳費收據、名片（上載
    有使用之行動電話門號0000000000號）等扣案可資佐證，足
    徵被告甲○○之上開任意性自白與事實相符，堪信屬實。
二、至被告甲○○及其選任辯護人雖以：1.雙方在談論價錢時，
    只有分拍攝到如何之晝面，即給予若干之代價，並無對於僱
    用大陸女子應增加若干金額價款之討論，徵信公司亦未對於
    增加僱用大陸女子其成本會增加若干，以合理化其要求之價
    款2.在卷附「國華徵信集團調查報告書」5/23（應係5月23
    日）所記載關於大陸女子小雨參加新花費之費用為：「支付
    廈門支援小雨費用：小雨電話00000000000，廈門--西安來
    回機票1200x2=2400、陪酒工資1600，合計4000元，其他費
    用、用餐、飲料、報紙、搭車等200元」完全未記載有請小
    雨為親密行為或作性服務所支付之費用，即令原先有預約，
    事後取消，亦必會支付若干相關補貼，不可能完全未支付此
    部分之費用，可見當時乙○○等請「小雨」之女子參與，並
    未要求小雨要對丁○○為親密行為或性服務，亦足證明其在
    台灣並未與被告有「僱用大陸女子設局」部分之約定。3.依
    證人李曼詩在偵查中於97年6月21日上午9時24分，檢察官偵
    訊時之證述，可見「小雨」在事先並未曾被授意要與丁○○
    為親密或性行為服務，由此，亦可證明乙○○請「小雨」協
    助亦非意在為被告委託之事花錢設局，其受委託時，應無與
    被告約定有「設局」之情事。乙○○與丙○○所供約定「設
    局」之事，顯非實在。4.乙○○等人在大陸進行跟拍時，被
    告曾打電話予乙○○與其詢問委託事件進度，乙○○亦未曾
    提及有僱用大陸女子參與跟拍之事，更未提及僱用女子引誘
    丁○○之事等語，否認被告有與國華徵信公司人員約定安排
    一女子與告訴人丁○○搭訕，並引誘丁○○向該名女子，做
    出親密舉動之設局情事云云。惟查：被告甲○○於委託國華
    徵信公司為本件竊錄行為時，確有具體討論如果無法拍攝到
    告訴人丁○○涉入聲色場所畫面的話，就找1個大陸女子去
    勾搭丁○○，再由國華徵信公司的人拍攝下來之計畫，此業
    據證人即另案共犯丙○○、乙○○於偵訊中及本院審理時結
    證綦詳，證人丙○○於97年6月21日偵訊時結證稱：「（本
    件過程的策畫是何人？）吳先生（即被告甲○○）。（吳先
    生策畫的經過為何？）一開始是計畫，如果丁○○有涉入聲
    色場所的話，就拍下來，沒有的話，就找1個大陸女子去勾
    搭丁○○，再由我們公司的人拍攝下來。」等語（見97年度
    他字第2821號卷第55頁），繼於本院97年11月6日審理時結
    證稱：「（偵訊中稱本案策劃的人是吳先生，一開始計畫如
    果丁○○有涉入聲色場所就拍下來，如果沒有就找一個大陸
    女子去勾搭他，再拍下來，就是叫女子向丁○○搭訕，最後
    勾引他上床？）應該是只有說叫女子去搭訕，但有沒有到勾
    引上床的程度，我不確定，當時的策劃大致是如此。」等語
    （見本院卷第9頁以下）。另證人乙○○於97年6月21日偵訊
    中亦結證稱：「當時吳先生（即被告甲○○）委託的內容？
    ）當時，吳先生講說要分三個階段。第一個階段，是叫我們
    跟著丁○○看他有沒有跟女人唱歌、嫖妓、上酒家等不良行
    為，就把它拍下來。第2個階段，則是如丁○○沒有上述的
    不良行為，要我們安排1個女的與他搭訕，如果可能的話，
    儘量拍一些親密的行為。第3階段，如能發展至發生性行為
    ，也要拍。但當時，我就反應說房間內的性行為很難拍攝，
    我就跟吳先生說，我們只能儘量」（見見97年度他字第2821
    號卷第64頁）；繼於本院97年11月6日審理時結證稱：「（
    偵查中所說吳先生委託內容分三階段？）對，內容就如我偵
    訊中所述。」等語（見本院卷第74頁）。參以被告於97 年7
    月8日初次偵訊時自陳：「同年（即97年）5月14日、15 日
    左右，我到國華徵信社台中分公司，當時在場者有丙○○及
    乙○○，我們3人在辦公室密談，密談的結果我們決議由國
    華徵信社派人至大陸跟拍丁○○的生活情形，雙方約定價格
    跟拍價格為50萬，而如果有拍到丁○○出入不正當場所或跟
    穿著暴露的女子有親密的舉動，則再加30萬，最後如有拍到
    丁○○發生性行為的照片影像，則再加50萬」「（乙○○與
    王成傑、李曼詩在大陸執行任務之時，有無向你回報執行情
    形？）有」、「（最後總共交付多少款項予國華公司？）就
    在與丙○○及乙○○議定的當天就交了50萬元了，在看到光
    碟及照片之內容後，依照我與他們原本的約定是只有到第2
    階段、並無丁○○性行為的畫面，因此我只想要再給30萬，
    但乙○○不肯，最後二邊協議的結果以68萬成交，我就再交
    付68萬給他們。（當時你有無詢問乙○○為何沒有第3階段
    的影像？）乙○○好像是說因為攝影機故障了」等語（見97
    年度偵緝字第1579號卷第10頁以下），可見被告確實有與證
    人丙○○、乙○○三人密談執行細節及付款協議，且於密談
    時已具體談妥3階段之執行方向及付款方式。再酌以本件被
    告自承本件竊錄為自己的意思，費用也是自己出的，與鄉林
    公司無涉，其年薪約200萬元，然家庭開銷很大，有3個子女
    唸大學，案發後之存款僅約7、80萬元（見97年度偵緝字第
    1579號卷第14頁以下），然其協議委託國華徵信公司之費用
    竟高達130萬元，最後實際支付之金額亦高達118萬元，若僅
    係為跟拍、自然取景，顯與常情不符；且被告與國華徵信公
    司間有50萬元、30萬元、30萬元之付款協議，顯然被告係以
    總價付款之方式委託國華徵信公司執行，則對於國華徵信公
    司如何執行等細節，即僱用大陸女子「小雨」之成本支出為
    何？請「小雨」為親密行為或作性服務所支付之費用為何？
    在大陸地區如何請「小雨」參與等執行細節，未在事先討論
    範圍內，尚可理解。且依被告上開自陳，其於看到竊錄之畫
    面後，因覺依照其與證人乙○○等人原本的約定只有到第2
    階段、並無告訴人丁○○性行為的畫面，因此其只想要再給
    30萬元，但證人乙○○不肯，最後二邊協議的結果以68萬元
    成交，其就再交付68萬元給他們，且當時其亦有詢問乙○○
    為何沒有第3階段的影像等語衡之，及觀以本件竊錄之告訴
    人丁○○在包廂內之關鍵影像畫面，在該密閉包廂內僅有6
    人，共有3男3女，3名女子中除有「小雨」之大陸女子對告
    訴人丁○○為親密之舉動外，顯而易見被告所委託之證人乙○○亦赫然在場，且3名女子中其餘兩位均屬國華徵信公司
    人員，在此情境下，被告對於證人乙○○為何會在畫面中既
    未生疑，且猶追問證人乙○○為何沒有第3階段之影像（即
    房間內性行為畫面），並同意支付高達68萬元之尾款，顯見
    被告對於該「小雨」女子應為證人乙○○安排取鏡乙情，當
    無不知之理，其上開所辯實無為其有利之認定，自應以證人
    丙○○、乙○○證述被告於委託國華徵信公司為本件竊錄行
    為時，確已有如果無法拍攝到告訴人丁○○涉入聲色場所畫
    面的話，就找1個女子去勾搭丁○○，再由國華徵信公司的
    人拍攝下來之計畫等情為真實可信。從而，足認被告前揭所
    辯，無非避重就輕之詞，不足採信，
    本件事證至臻明確，被告犯行洵堪認定，應依法論科。
四、論罪科刑：
(一)、按88年4月21日增訂之刑法第315條之1之立法理由略以：「
    目前社會使用照相、錄音、錄影、望遠鏡及各種電子、光學
    設備等，已甚普遍，惟以之為工具，用以窺視、竊聽、竊錄
    他人隱私活動（如更衣、如廁或其他私密活動）、言論或談
    話者，已危害社會善良風氣及個人隱私，實有處罰之必要，
    爰增列本條……」，而同日增訂之刑法第315條之2之立法理
    由略以：「意圖營利供給場所、工具或設備便利他人窺視、
    竊聽、竊錄，或意圖散布、播送、販賣而犯前條第1項第2款
    之罪及明知為竊錄之內容而製造、散布、播送或販賣者，其
    惡性尤為嚴重，爰提高該等犯罪處罰之刑度，以為處罰」等
    語。可知當時增訂刑法第315條之1、第315條之2之目的係在
    保障隱私權，而該2條文所謂「非公開」，係指活動不對公
    眾公開而具有隱密性，亦即個人主觀上欲隱密進行其活動而
    不欲公開，且在客觀上所選擇之場所或所使用之設備亦足以
    確保活動之隱密性而言（臺灣高等法院96年度上訴字第616
    號判決要旨參照）。而本件被告委託證人即另案共犯丙○○
    等人所竊錄之告訴人丁○○、己○○等人於包廂內之活動，
    據證人即告訴人丁○○、己○○及證人林顯傾之證述以觀，
    性質當屬個人主觀上欲隱密進行其活動而不欲公開之性質，
    其等主觀上應具有隱私權不受侵害之合理期待。且從證人即
    另案共犯乙○○、李曼詩、王成傑等人於偵訊時證稱其等須
    以由王成傑以喝醉酒、走錯包廂，並佯稱大陸口音，趁機用
    手上的針孔包拍攝包廂內的情況方能取得告訴人丁○○、己○○在包廂內之活動畫面等情觀之，可見告訴人丁○○、己○○所在之包廂，客觀上係足以確保告訴人丁○○、己○○
    在內活動之隱密性無疑。故被告委託證人乙○○等人所竊錄
    得告訴人丁○○等人於包廂內之影像，確屬他人非公開之活
    動無訛。是核被告甲○○委託證人丙○○等人以上開錄影方
    式竊錄告訴人丁○○等人非公開之活動之部分，應係犯刑法
    第315條之1第2款之無故以錄影竊錄他人非公開之活動罪。
    此部分被告與證人丙○○、乙○○、李曼詩、王成傑及姓名
    年籍不詳之大陸女子「小雨」等人間，有犯意之聯絡及行為
    之分擔，皆為共同正犯。
(二)、又被告甲○○於取得證人即另案共犯乙○○所交付之竊錄之
    他人非公開活動之光碟等物後，又自行燒錄光碟4片，並將
    此4片光碟分別散布予三立電視臺、民視電視臺、中天電視
    臺等媒體播送刊載，是核被告此部分所為，應係犯刑法第31
    5條之2第3項之製造、散布無故以錄影竊錄他人非公開活動
    之內容罪。被告於本院審理中自陳其是基於要散布給媒體之
    目的，才請國華公司的人去跟拍竊錄（見本院卷第13頁），
    則被告甲○○所犯無故以錄影竊錄他人非公開活動之內容及
    製造上開竊錄內容之行為，均係散布之階段行為，而不另論
    罪。又被告以一散布行為，同時侵害告訴人丁○○、己○○
    及被害人林顯傾之法益，為同種想像競合犯。另因散布本即
    有集合犯之性質，被告雖散布予數家不同媒體，仍僅論以一
    罪為已足（臺灣高等法院臺中分院95年度上訴字第1858號判
    決意旨參照，是公訴意旨雖未論及被告散布部分竊錄之照片
    予蘋果日報部分，本院仍得併予審理；又刑法第315條之2第
    3項之製造、散布無故以錄影竊錄他人非公開活動之內容罪
    ，依刑法第319條規定，並非告訴乃論，故雖告訴人己○○
    於本院審理中具狀撤回對被告甲○○之告訴，本院仍應為實
    體判決，僅得供為量刑之參考）。
(三)、爰審酌被告並無前科素行良好，自陳其與告訴人丁○○並無
    私怨，本件起因為其擔任鄉林公司臺中市國際會展中心BOT
    案之專案經理，因擔任臺中市政府經濟發展處處長之告訴人
    丁○○一再駁回鄉林公司就臺中市國際會展中心BOT案之申
    請事項，其乃心生不滿，故而委託國華徵信公司人員加以偷
    拍，則其既負責鄉林公司臺中市國際會展中心BOT案之專案
    經理，理應遵循政府機關之相關規章行事，並加強溝通協調
    ，竟僅因擔任臺中市政府經濟發展處處長之告訴人丁○○一
    再駁回其申請事項，即生怨懟，不思積極尋求解決之正道，
    竟另闢蹊徑，花費鉅資委託徵信公司人員對於不從其意之公
    務人員加以設局並竊錄其非公開活動，事後並大肆散布予媒
    體使人周知，意欲使其難堪，其犯罪之動機、目的、手段殊
    值非議，且使告訴人己○○及證人林顯傾同受其害，嚴重影
    響公務人員執行職務之公正性，足見其法治觀念淡薄，行為
    要不可取；又被告犯後雖坦認妨害秘密犯行，然猶砌詞否認
    有與國華徵信公司人員約定設局引誘乙事，足見尚無誠心悔
    悟之意；及檢察官以本件被告不惟非法刺探監視公務人員之
    非公開行為，甚而精心設局，使不查之公務人員陷入彀中，
    再進而竊錄其不雅之情狀，對社會風氣、被害人之身心及公
    務員之執行職務影響甚鉅，請求從重量刑，以昭法治；暨告
    訴人己○○業已於本院審理中撤回對被告之告訴，與被告迄
    今仍未能與告訴人丁○○達成和解取得諒解等一切情狀，量
    處如主文所示之刑，以資懲儆。
(四)、另如附表所示，扣案之藍色隨身碟1個，其內存有告訴人丁○○、己○○上開遭竊錄之非公開活動畫面，業據本院當庭
    勘驗屬實，有勘驗筆錄在卷可稽（本院卷第75頁）；及被告
    甲○○自國華徵信公司人員取得之竊錄他人非公開活動之母
    帶1捲（西安版）、光碟1片、照片一疊暨其自行燒錄用以散
    布媒體之光碟4片，均屬竊錄內容之附著物及物品，雖未扣
    案但亦無積極證據證明業已滅失，不問屬於犯人與否，均應
    依刑法第315條之3之規定宣告沒收。至其餘扣案物品及本件
    未扣案之用以竊錄之針孔攝影器材等，或並非在本案查扣或
    尚無積極證據證明確有沒收之必要，爰均不予宣告沒收，併
    予敘明。
據上論斷，應依刑事訴訟法第299條第1項前段，刑法第55條、第
315條之2第3項、第315條之3、刑法第1條之1，判決如主文。
本案經檢察官戊○○到庭執行職務
中    華    民    國    97    年    11    月    20    日
                  刑事第十四庭  審判長法  官   陳  葳
                                      法  官   林世民
                                      法  官   洪堯讚
上正本證明與原本無異。
如不服本判決，應於收受送達後10日內向本院提出上訴書狀（應
敘述具體理由並附繕本）。
上訴書狀如未敘述理由，應於上訴期間屆滿後20日內補提理由書
於本院。
                                      書記官    沈慧玲
中    華    民    國    97    年    11    月    20    日
附錄論罪科刑法條
中華民國刑法第315條之1
有下列行為之一者，處 3 年以下有期徒刑、拘役或 3 萬元以下
罰金：
一、無故利用工具或設備窺視、竊聽他人非公開之活動、言論、
談話或身
    體隱私部位者。
二、無故以錄音、照相、錄影或電磁紀錄竊錄他人非公開之活動
、言論、談話或身體隱私部位者。
中華民國刑法第315條之2
（圖利為妨害秘密罪）
意圖營利供給場所、工具或設備，便利他人為前條第 1 項之行為
者，處5年以下有期徒刑、拘役或科或併科5萬元以下罰金。意圖
散布、播送、販賣而有前條第2款之行為者，亦同。
製造、散布、播送或販賣前二項或前條第 2 款竊錄之內容者，依
第 1 項之規定處斷。
前三項之未遂犯罰之。
附表：應沒收物品。
一、扣案之藍色隨身碟壹個。
二、未扣案之母帶壹捲（西安版）、光碟伍片、照片壹疊。


司法院資訊處製作；財團法人民間司法改革基金會備份。
